【裁判字號】    98,易,1258
【裁判日期】    980612
【裁判案由】    詐欺
【裁判全文】
臺灣臺北地方法院刑事判決              98年度易字第1258號
公  訴  人  臺灣臺北地方法院檢察署檢察官
被      告  甲○○
上列被告因詐欺案件，經檢察官聲請簡易判決處刑（九十八年度
偵字第一七三號），本院認為不宜，改依通常程序審理，經被告
於準備程序中就被訴事實為有罪之陳述，本院合議庭裁定改依簡
式審判程序審理，茲判決如下：
    主  文
甲○○幫助意圖為自己不法之所有，以詐術使人將本人之物交付
，處拘役肆拾日，如易科罰金，以新臺幣壹仟元折算壹日。緩刑
貳年。
    理  由
一、甲○○明知無正當理由徵求他人提供金融帳戶之提款卡及密
    碼者，極有可能利用該等帳戶作為與財產有關之犯罪工具，
    而可預見金融帳戶被他人利用以遂行其等為詐欺犯罪，卻因
    急欲找尋工作，竟仍容任所提供之金融帳戶可能被利用，造
    成詐欺取財結果之發生，而基於幫助他人實施詐欺取財犯罪
    之不確定故意，於民國九十七年八月十九日某時許，在桃園
    縣中壢市○○○路萬利花市附近，將其於當日在渣打國際商
    業銀行股份有限公司埔心分行所開立，帳號為000000000000
    號銀行帳戶（下稱系爭銀行帳戶）之存摺、提款卡、密碼及
    印章交予某真實姓名年籍均不詳約十八、九歲之男子，嗣向
    甲○○收受系爭銀行帳戶存摺、提款卡、密碼及印章之人，
    即與其他姓名年籍不詳之成年人共同基於意圖為自己不法所
    有之犯意聯絡，合組詐欺集團，於同年八月十九日晚間十一
    時三分許，由該集團某一詐欺集團成員先以「芭比」名義利
    用雅虎奇摩網站及MSN帳號與乙○○聯絡，並假意邀得乙○
    ○於同月二十一日晚間九時三十分許在捷運中山國中站與之
    見面，待乙○○準時赴約後，「芭比」及自稱「芭比」姊姊
    之人，則分別以電話向乙○○佯稱欲與「芭比」援交必須付
    費，又因須確認身分，故須乙○○前往附近提款機依其指示
    操作，後因乙○○表示程序過於耗時不願繼續操作時，即遭
    另名佯稱係竹聯幫成員之男子表示如不依其指示操作，將殺
    害乙○○全家云云，致使乙○○陷於錯誤，而依指示將新臺
    幣（下同）五千元匯入系爭銀行帳戶中，並隨即遭詐欺集團
    成員提領一空。俟乙○○於匯款後查知受騙而報警處理，始
    尋線查獲上情。
二、案經乙○○訴由臺北市政府警察局文山第一分局報告臺灣臺
    北地方法院檢察署檢察官偵查聲請簡易判決處刑。
    理  由
一、按本件被告甲○○所犯係死刑、無期徒刑、最輕本刑為三年
    以上有期徒刑以外之罪，其於準備程序就前揭被訴事實為有
    罪之陳述，經本院告知簡式審判程序之旨，並聽取其與公訴
    人之意見後，本院認無不得或不宜改依簡式審判程序進行之
    處，爰依刑事訴訟法第二百七十三條之一第一項、第二百八
    十四條之一，裁定由受命法官獨任進行簡式審判程序，合先
    敘明。
二、前揭犯罪事實，業據被告甲○○於本院訊問時坦承不諱，核
    與被害人即證人乙○○於警詢中所述遭詐騙後匯款至被告系
    爭銀行帳戶之情節相符，並有渣打國際商業銀行股份有限公
    司埔心分行九十七年九月十二日函附系爭帳戶開戶資料及交
    易明細一份、臺北富邦銀行自動櫃員機交易明細一紙附卷可
    稽，足證被告自白核與事實相符，應堪信為真正。是本件事
    證明確，被告犯行洵堪認定，應予依法論科。
三、按刑法上之幫助犯，係對於犯罪與正犯有共同之認識，而以
    幫助之意思，對於正犯資以助力，而未參與實施犯罪之行為
    者而言，有最高法院八十八年度臺上字第一二七０號判決意
    旨可資參照。復以詐欺犯罪中收受詐得款項之舉，固屬詐欺
    犯行之重要環節，然收受詐欺款項之手法多端，倘由犯罪行
    為人親自出面收受被害人款項，固可認已屬詐欺犯罪構成要
    件之行為分擔，然如被害人係以轉帳匯款至犯罪行為人指定
    之金融機構帳戶之間接方式支付款項者，客觀上實係由該銀
    行業者直接受取財物之交付，此與直接由被害人親手交付現
    款與犯罪行為人，尚屬有別。而本案依被害人乙○○之指述
    ，並不足以認定其遭詐欺過程中，曾直接與被告間有何接觸
    或聯繫，是被告提供系爭銀行帳戶之存摺、提款卡、密碼及
    印章予不詳人士，而使被害人遭不詳人士詐騙而匯款入系爭
    銀行帳戶之行為，充其量僅足認定係詐欺取財犯罪構成要件
    以外之幫助行為，尚難遽認與前述詐欺犯罪行為人本於共同
    犯罪之犯意聯絡，而有參與或分擔詐欺之犯行。況使用他人
    帳戶犯罪者，本欲利用他人帳戶以隱瞞自己身份而逃避檢警
    追緝，是被告雖可預見使用其帳戶者將利用其所交付之存摺
    、金融卡及密碼，供為詐欺不法犯行，然其主觀上有無將使
    用帳戶者所實施之詐欺犯行，視為己身犯行之共同犯意聯絡
    ，實非無疑。而本案既查無證據足資證明被告有共同詐欺取
    財之犯意聯絡及行為分擔，自應認被告提供金融卡及密碼予
    不詳人士使用之犯行，僅止於幫助詐欺之犯意，而為詐欺構
    成要件以外之行為。又被告僅單純提供其所申辦之系爭銀行
    帳戶予不詳人士使用，該不詳人士雖對被害人乙○○先佯以
    網路援交須確認身分而匯款，嗣被害人察覺有異不願匯款，
    該不詳人士進而佯以將對被害人之家人不利要求被害人匯款
    ，不論該成年人所述內容為何，均為實施詐欺手段之方法，
    目的在於使被害人依其指示匯款，並無實際危害被害人及其
    家人人身安全之犯意，先予敘明。是核被告所為，係犯刑法
    第三十條第一項前段、第三百三十九條第一項之幫助詐欺取
    財罪，檢察官於聲請簡易判決處刑書意旨認被告所為係犯刑
    法第三十條第一項、第三百四十六條第一項之幫助恐嚇取財
    罪，惟業經公訴人當庭變更起訴法條為刑法第三十條第一項
    前段、第三百三十九條第一項之罪，本院即無再依刑事訴訟
    法第三百條之規定變更起訴法條之必要，併予敘明。又按幫
    助犯係從犯，係從屬於正犯而成立，刑法上既無「共同幫助
    」之情，當亦無「幫助共同」可言，是被告所幫助之詐欺集
    團成員相互間，就上開詐欺取財犯行，縱有犯意聯絡及行為
    分擔，均為共同正犯，亦無須論以被告有幫助共同詐欺取財
    之必要。另被告為幫助犯，爰依刑法第三十條第二項規定，
    依正犯之刑減輕之。爰審酌被告明知現今社會詐騙集團猖獗
    ，被害人事後因詐騙集團利用人頭帳戶隱匿贓款而追償不易
    之事時有耳聞，竟仍提供系爭銀行帳戶之金融卡及密碼供詐
    欺集團使用，增加被害人事後追索，尋求救濟之困難，並使
    犯罪之追查趨於複雜，所為危害社會秩序甚為重大，而本件
    被害金額為五千元，且被告係因失業急欲找尋工作始交付系
    爭銀行帳戶存摺、提款卡、密碼及印章，又其於犯後坦承犯
    行，態度良好等一切情狀，量處如主文所示之刑，並諭知易
    科罰金之折算標準。又查被告前未曾受有期徒刑以上刑之宣
    告，有卷附臺灣高等法院被告前案紀錄表一份可按，其因一
    時失慮，偶罹刑典，事後已坦承犯行，深具悔意，經此刑之
    宣告後，應知警惕而無再犯之虞，本院因認暫不執行其刑為
    當，予以宣告緩刑二年，用啟自新。
據上論斷，應依刑事訴訟法第四百五十二條、第二百七十三條之
一第一項、第二百九十九條第一項前段，刑法第三十條第一項前
段、第二項、第三百三十九條第一項、第四十一條第一項前段、
第七十四條第一項第一款，刑法施行法第一條之一，判決如主文
。
本案經檢察官李彥霖到庭執行職務。
中    華    民    國    98    年    6     月    12    日
                臺灣臺北地方法院刑事第十七庭
                              法  官  劉秀君
上正本證明與原本無異。
如不服本判決應於收受送達後10日內向本院提出上訴書狀，並應
敘述具體理由；其未敘述上訴理由者，應於上訴期間屆滿後20日
內向本院補提理由書（均須按他造當事人之人數附繕本）「切勿
逕送上級法院」。告訴人或被害人如對於本判決不服者，應具備
理由請求檢察官上訴，其上訴期間之計算係以檢察官收受判決正
本之日期為準。
                              書記官  吳俊龍
中    華    民    國    98    年    6     月    12    日
附錄本案論罪科刑法條全文：
中華民國刑法第339條
（普通詐欺罪）
意圖為自己或第三人不法之所有，以詐術使人將本人或第三人之
物交付者，處5年以下有期徒刑、拘役或科或併科1千元以下罰金
。
以前項方法得財產上不法之利益或使第三人得之者，亦同。
前二項之未遂犯罰之。


司法院資訊處製作；財團法人民間司法改革基金會備份。
